【裁判字號】    97,易,1278
【裁判日期】    970613
【裁判案由】    詐欺
【裁判全文】
臺灣臺中地方法院刑事判決              97年度易字第1278號
公  訴  人  臺灣臺中地方法院檢察署檢察官
被      告  乙○○
                    弄5之4號.
上列被告因詐欺案件，經檢察官提起公訴（96年度偵字第28259
號），本院判決如下：
    主    文
乙○○共同意圖為自己不法之所有，以詐術使人將本人之物交付
，處有期徒刑壹年肆月，減為有期徒刑捌月。
    犯罪事實
一、乙○○與某不詳年籍、綽號「小孟」之成年女子及其所屬詐
    欺集團成員，共同基於意圖為自己不法所有之犯意聯絡，由
    該詐欺集團之不詳成員，先於民國96年1月22日下午1時許，
    撥打電話與甲○○，自稱係中華電信員工，並謊稱甲○○之
    電話因積欠鉅額電話費遭停話，並請其向「王家豪」警官聯
    絡，復由詐欺集團其他成員假冒「王警官」、「中央存款保
    險局羅主任」、「呂士全察官」等人名義，向甲○○謊稱其
    身分證件遭冒用，須將其財產脫產至指定之帳戶內，始得免
    遭強制執行等虛假訊息，致甲○○陷於錯誤，於96年1月22
    至25日，共計匯款新臺幣（下同）534萬元至該詐欺集團指
    定之帳戶，其中於96年1月23日匯款176萬元，96年1月24日
    匯款86萬8,000元、37萬2,000元，96年1月25日匯款80萬元
    至乙○○申設之合作金庫商業銀行朝馬分行0000000000000
    帳號帳戶內（共計匯款380萬元至乙○○之帳戶）。乙○○
    除提供匯款帳戶外，並擔任俗稱「車手」之提領詐騙款項工
    作，於96年1月23至26日期間，親持自己上開銀行帳戶之存
    摺、印章、提款卡，2次臨櫃提款（共提領284萬元）、12次
    操作自動提款機提款（共提領28萬元），共計為詐欺集團提
    領甲○○遭詐騙所匯入之款項312萬元，並將各次提領之贓
    款交付「小孟」。嗣甲○○發覺受騙，報警處理而查悉上情
    。
二、案經甲○○訴由彰化縣警察局彰化分局報告臺灣彰化地方法
    院檢察署檢察官呈請臺灣高等法院臺中分院檢察署檢察長核
    轉臺灣臺中地方法院檢察署檢察官偵查起訴。
    理    由
一、按現行刑事訴訟法為保障被告之反對詰問權，排除具有虛偽
    危險性之傳聞證據，以求實體真實之發見，於該法第159條
    第1項明定被告以外之人於審判外之言詞或書面陳述，除法
    律有規定者外，不得作為證據。又被告以外之人於審判外之
    陳述，雖不符前4條之規定（即刑事訴訟法第159條之1至同
    條之4），而經當事人於審判程序同意作為證據，法院審酌
    該言詞陳述或書面陳述作成時之情況，認為適當者，亦得為
    證據；當事人、代理人或辯護人於法院調查證據時，知有第
    150條第1項不得為證據之情形，而未於言詞辯論終結前聲明
    異議者，視為有前項之同意，刑事訴訟法第159條之5定有明
    文。本案檢察官、被告並未就卷內證據資料之證據能力有所
    爭執，且迄於言詞辯論終結前，均未主張有刑事訴訟法第15
    9條第1項不得為證據之情形，是應認已同意卷內證據均得作
    為證據，且經本院審酌後，認無不適當之情形，應認本案調
    查之卷內證據均有證據能力，合先敘明。
二、訊據被告乙○○固坦承有申設上開合作金庫商業銀行朝馬分
    行0000000000000帳號帳戶，及親持該帳戶存摺、印章、提
    款卡至銀行臨櫃及至自動櫃員機提領上開款項並交付「小孟
    」之事實，惟矢口否認有何詐欺之犯行，辯稱：「小孟」是
    我認識多年的好友，我不知道「小孟」是詐欺集團成員，也
    不知道「小孟」之真實姓名年籍，我為「小孟」提款並未獲
    得任何利益云云。經查：
（一）關於上述甲○○因遭詐騙而匯款534萬元至詐欺集團指定
      之帳戶，其中匯款至上開被告帳戶之金額共380萬元，又
      被告自其帳戶提領312萬元予「小孟」之事實，除有被告
      前開部分供詞外，並經甲○○於警詢時證述綦詳，且有郵
      政國內匯款執據3紙、臺灣銀行匯款回條聯4紙、上開被告
      帳戶之開戶資料及交易明細表各1份在卷可證。
（二）被告於偵查中，先辯稱其上開帳戶資料係遺失云云；復改
      稱係供其好友「小孟」匯款、領款之用，先後所述明顯不
      一，已屬可疑。按目前社會上詐欺集團收購或使用他人帳
      戶做為出入帳戶，以順利提領犯罪所得，並逃避檢警之追
      緝，乃眾所周知之事實；且任何人均可辦理金融機構帳戶
      使用，是除有特殊理由，實無借用他人帳戶進出資金之理
      。且金融機構帳戶亦事關個人信用理財，其專有性甚高，
      除非與本人具親密關係者，難認有何理由提供帳戶予他人
      進出不明資金，縱特殊情況偶而將自己帳戶供他人作為進
      出款項之用，亦必深入瞭解用途及合理性，始予提供。今
      被告辯稱其帳戶係單純供其認識多年的好友「小孟」進出
      款項之用云云，惟被告竟不知「小孟」之姓名年籍，亦不
      知匯入其帳戶之多筆鉅額款項來源為何，其所辯顯違常理
      。又被告於審理時供稱：每次提款「小孟」都有陪我一起
      去領，臨櫃提款時，「小孟」是在銀行門外等我，至自動
      提款機提款時，「小孟」就站旁邊等，我領到錢後就直接
      把錢交給「小孟」等語。則「小孟」既然每次提款均有現
      身參與，並非自身受有何特殊原因限制（如行動不便、人
      在國外等因素）而無法自行提款，若資金來源正當，「小
      孟」逕可使用自己名下帳戶提領款項，何須如此迂迴費事
      ，借用他人帳戶作為收款工具，再不斷地帶同帳戶所有人
      前往銀行或自動提款機提領款項？被告為智慮成熟並具基
      本社會經驗之成年人，其應可以輕易辨識「小孟」此等怪
      異行逕事涉不法，其帳戶流入之資金應係「小孟」所屬詐
      欺集團之財產犯罪所得。本案被告應係為獲不法報酬或基
      於特殊利害關係，而提供其金融帳戶係供「小孟」所屬詐
      欺集團使用，進而受「小孟」之指示，提領詐騙所得款項
      ，是被告有詐欺犯罪之故意甚明。
（三）電話詐騙此一新近社會犯罪型態，自刊登廣告、收購人頭
      帳戶、撥打電話實施詐騙、指定被害人匯款至人頭帳戶、
      自人頭帳戶提領款項、取贓分贓等階段，乃係需由多人縝
      密分工方能完成之集團性犯罪。又按共同正犯之意思聯絡
      ，原不以數人間直接發生者為限，即有間接之聯絡者，亦
      包括在內，如甲分別邀約乙、丙犯罪，雖乙、丙間彼此並
      無直接之聯絡，亦無礙於其為共同正犯之成立（最高法院
      77年台上字第2135號判例意旨參照）。本案被告不僅提供
      帳戶予「小孟」所屬詐欺集團作為指定被害人匯款之帳戶
      ，復擔任詐欺集團之「車手」，受「小孟」指示協助提領
      帳戶內之詐騙所得款項，是被告主觀上與「小孟」及其所
      屬詐欺集團成員間，即有詐欺取財之犯意聯絡，客觀上被
      告亦已分擔詐欺取財構成要件之部分行為，所為自應論以
      刑法第339條第1項之詐欺取財罪之正犯。
（四）綜上所述，被告之辯解，顯係圖卸之詞，並無可採。本件
      事證明確，被告犯行已堪認定，應依法論科。
三、核被告所為，係犯刑法第339條第1項之詐欺取財罪。被告與
    「小孟」及其所屬詐欺集團成員間，有犯意聯絡及行為分擔
    ，為共同正犯。爰審酌國內近年電話詐欺集團極為猖獗，犯
    罪手法惡劣，眾多無辜百姓深受其害，嚴重破壞社會上人與
    人之間的基本信賴關係，故此類犯罪，不宜輕縱；惟本案被
    告僅擔任詐騙集團之外圍「車手」工作，尚與惡性深重之集
    團首謀有別；復衡被告犯罪之動機、目的、手段、品行及智
    識程度，提領款項之次數及金額繁多、犯罪所生之損害甚鉅
    ，及犯罪後飾詞卸責之態度等一切情狀，量處如主文所示之
    刑。又被告上開犯罪時間係於96年4月24日以前，符合中華
    民國96年罪犯減刑條例所定得減刑之條件，爰依該條例第2
    條第1項第3款、第7條之規定減其刑期二分之一。
四、依刑事訴訟法第299條第1項前段，刑法第28條、第339條第
    1項，刑法施行法第1條之1，中華民國96年罪犯減刑條例第
    2條第1項第3款、第7條，判決如主文。
中    華    民    國    97    年    6    月    13     日
                  刑事第十二庭  審判長法  官  莊深淵
                                      法  官  廖慧如
                                      法  官  蔡建興
上正本證明與原本無異。
如不服本判決，應於送達後10日內向本院提出上訴書狀（應敘述
具體理由並附繕本）。
上訴書狀如未敘述理由，應於上訴期間屆滿後20日內補提理由書
於本院。
                                      書記官  黃英寬
中    華    民    國    97    年    6    月    13     日
附錄論罪科刑法條：
刑法第339條第1項
意圖為自己或第三人不法之所有，以詐術使人將本人或第三人之
物交付者，處五年以下有期徒刑、拘役或科或併科一千元以下罰
金。


司法院資訊處製作；財團法人民間司法改革基金會備份。
